臺灣臺中地方法院刑事判決　96年度訴字第1601號
公　訴　人　臺灣臺中地方法院檢察署檢察官
被　　　告　甲○○
上列被告因毒品危害防制條例案件，經檢察官提起公訴（九十六
年度毒偵字第一五一七號），被告於本院受命法官行準備程序時
，對於犯罪事實為有罪之陳述，經本院合議庭裁定由受命法官獨
任適用簡式審判程序，判決如下：
    主    文
甲○○施用第一級毒品，累犯，處有期徒刑拾月，減為有期徒刑
伍月，如易科罰金，以新臺幣壹仟元折算壹日。扣案之第一級毒
品海洛因貳包（含包裝袋，海洛因本體合計淨重零點陸玖公克，
空包裝總重零點肆公克）沒收銷燬之。
    犯罪事實及理由
一、本件犯罪事實如下：
    甲○○前於民國（下同）八十八年間，因施用第一級毒品案
    件，經觀察、勒戒後，認無繼續施用毒品之傾向，於八十八
    年十一月五日出所，並由臺灣臺中地方法院檢察署檢察官為
    不起訴處分確定；又於九十三年間，因施用第一級毒品案件
    ，經本院於九十三年十月十五日以九十三年度訴字第一九七
    三號判處有期徒刑八月確定，於九十四年十二月十二日縮刑
    期滿執行完畢。詎其猶不知悔改，復於上揭施用毒品執行完
    畢五年內，基於施用第一級毒品之犯意，於九十六年三月三
    日下午九時三十分許，在臺中縣太平市○○路一六九○巷六
    弄十號住處內，以注射針筒注射及將海洛因摻入香菸吸食方
    式，施用第一級毒品海洛因一次。嗣為警於九十六年三月三
    日下午十時許，在臺中縣太平市○○路一六九○巷六弄十號
    處搜索查獲，並扣得第一級毒品海洛因二包（含計淨重零點
    六九公克，空包裝總重零點四公克）。案經臺中市警察局第
    一分局報告臺灣臺中地方法院檢察署檢察官偵查起訴。
二、證據名稱：
  (1)被告甲○○於本院九十六年七月三十一日審理時之自白。
  (2)中山醫學大學附設醫院藥物檢測中心尿液檢驗報告一份、法
    務部調查局九十六年四月十四日調科壹字第○九六二三○三
    三七七○號鑑定書。
  (3)扣案之第一級毒品海洛因二包（合計淨重零點六九公克，空
    包裝總重零點四公克）。
  (4)臺灣高等法院被告全國前案紀錄表（被告之素行及累犯之認
    定）。
三、按毒品危害防制條例於九十二年七月九日修正公布，自九十
    三年一月九日施行，其中第二十條、第二十三條將施用毒品
    之刑事處遇程序，區分為「初犯」及「五年內再犯」、「五
    年後再犯」。依其立法理由之說明：「初犯」，經觀察、勒
    戒或強制戒治後，應為不起訴處分或不付審理之裁定；經觀
    察、勒戒或強制戒治執行完畢釋放後，「五年內再犯」者，
    因其再犯率甚高，原實施之觀察、勒戒及強制戒治既已無法
    收其實效，爰依法追訴或裁定交付審理。至於經觀察、勒戒
    或強制戒治執行完畢釋放後，「五年後再犯」者，前所實施
    之觀察、勒戒或強制戒治已足以遮斷其施用毒品之毒癮，為
    期自新及協助其斷除毒癮，仍適用「初犯」規定，先經觀察
    、勒戒或強制戒治之程序。從而依修正後之規定，僅限於「
    初犯」及「五年後再犯」二種情形，始應先經觀察、勒戒或
    強制戒治程序。倘被告於五年內已再犯，經依法追訴處罰，
    縱其第三次（或第三次以上）再度施用毒品之時間，在初犯
    經觀察、勒戒或強制戒治執行完畢釋放五年以後，已不合於
    「五年後再犯」之規定，且因已於「五年內再犯」，顯見其
    再犯率甚高，原實施觀察、勒戒或強制戒治，已無法收其實
    效，即應依該條例第十條處罰。最高法院九十五年第七次刑
    事庭會議決議可資參照。查本案被告甲○○本次施用第一級
    毒品之犯行係於九十六年三月三日下午九時三十分許，雖在
    八十八年十一月五日強制戒治執行完畢五年後，惟被告於該
    強制戒治完畢五年內，曾於九十三年七月二十五日起至九十
    三年八月九日止，連續施用第一級毒品，經本院以九十三年
    度訴字第一九七三號判處有期徒刑八月確定，有臺灣高等法
    院被告全國前案紀錄表及本院九十三年度訴字第一九七三號
    刑事判決在卷可按，揆諸前揭說明，被告本次施用第一級毒
    品犯行，應依法論科。
四、論罪科刑：
（一）查海洛因係毒品危害防制條例第二條第二項第一款所規定
      之第一級毒品。核被告甲○○所為，係犯同條例第十條第
      一項之施用第一級毒品罪。其持有毒品之行為，意在供己
      施用，故其施用前後持有之低度行為，應為施用之高度行
      為所吸收，不另論罪。
（二）又被告前於九十三年間，因施用第一級毒品案件，經本院
      於九十三年十月十五日以九十三年度訴字第一九七三號判
      處有期徒刑八月確定，於九十四年十二月十二日縮刑期滿
      執行完畢，有前揭被告前案紀錄表可參，其於有期徒刑執
      行完畢後五年內，再故意犯本件有期徒刑以上之罪，為累
      犯，應依法加重其刑。
（三）爰審酌被告有違反毒品危害防制條例之犯罪前科，且曾因
      施用毒品犯行，經施以強制戒治執行完畢，竟猶不知戒絕
      ，再施用毒品不輟，無視於毒品對於自身健康之戕害及國
      家對於杜絕毒品犯罪之禁令，惡性非輕，惟念其本次遭查
      獲之施用次數僅一次，犯後於本院審理時復坦認犯行，態
      度尚佳等一切情狀，量處如主文所示之刑。又被告所犯施
      用第一級毒品海洛因之犯罪時間，係在九十六年四月二十
      四日以前，所犯合於中華民國九十六年罪犯減刑條例第二
      條第一項第三款規定之減刑條件，應依該條例規定減其宣
      告刑二分之一之如主文所示之刑，並諭知易科罰金之折算
      標準。
（四）又扣案之第一級毒品海洛因二包（合計淨重零點六九公克
      ，空包裝總重零點四公克），查法務部調查局於鑑定海洛
      因毒品時，一般係以傾倒之方式，將包裝袋內之海洛因倒
      出與包裝袋分離而稱重，必要時亦會輔以刮杓刮取袋內粉
      末。然無論依上述何種方式分離，包裝袋內均會有極微量
      海洛因殘留，故所謂「空包裝重」係指依上述方式將包裝
      袋內海洛因與包裝袋分離後所得到之包裝重，如前所述，
      包裝袋內有海洛因殘留等情，業經法務部調查局於九十三
      年三月十九日以調科壹字第Ｚ○○○○○○○○○Ｏ號函
      釋在案，依該函示意旨，堪認前開扣案海洛因毒品之空包
      裝，與其上毒品殘渣無從析離，應視同海洛因毒品整體，
      併依毒品危害防制條例第十八條第一項前段規定，宣告沒
      收銷燬之。
五、應適用之法條：刑事訴訟法第二百七十三條之一第一項、第
    二百九十九條第一項前段、第三百十條之二、第四百五十四
    條第一項，毒品危害防制條例第十條第一項、第十八條第一
    項前段，刑法第十一條、第四十七條第一項、第四十一條第
    一項前段，中華民國九十六年罪犯減刑條例第二條第一項第
    三款、第七條、第九條，判決如主文。
本案經檢察官郭景東到庭執行職務。
中　　華　　民　　國　　96　　年　　8 　　月　　7 　　日
                刑事第七庭  法　官  張清洲
以上正本證明與原本無異。
如不服本判決，應於送達後十日內向本院提出上訴狀（須附繕本
），上訴於臺灣高等法院臺中分院。
                            書記官　沈筱玲
中　　華　　民　　國　　96　　年　　8 　　月　　7 　　日
附錄論罪科刑法條
毒品危害防制條例第十條
施用第一級毒品者，處六月以上五年以下有期徒刑。
施用第二級毒品者，處三年以下有期徒刑。
毒品危害防制條例第十八條第一項：
查獲之第一、二級毒品及專供製造或施用第一、二級毒品之器具
，不問屬於犯人與否，均沒收銷燬之；
